【裁判字號】    98,刑智上易,73
【裁判日期】    980928
【裁判案由】    違反商標法
【裁判全文】
智慧財產法院刑事判決
                                  98年度刑智上易字第73號
上  訴  人  甲○○
即  被  告
選任辯護人  桂齊恆律師
            謝智硯律師
            林美宏律師
上列上訴人因違反商標法案件，不服臺灣桃園地方法院九十七年
度易字第五二八號，中華民國九十八年四月九日第一審判決（起
訴案號：臺灣桃園地方法院檢察署九十六年度偵字第二○四八二
號），提起上訴，本院判決如下：
    主  文
上訴駁回。
甲○○緩刑年。
    事  實
一、甲○○係址設桃園縣大園鄉○○街五號一樓之南台灣釣具有
    限公司（下稱南台灣公司）之負責人，潘志城則為該公司之
    總經理，詎渠等均明知墨色圖樣「KEEP NATURE CLEAN 」商
    標（即如附表編號所示）為日商‧丸九股份有限公司（即
    －株式會社，下稱丸九公司）向經濟部智慧財產局
    登記註冊取得商標專用權，註冊號數為00000000號，權利期
    間自民國九十五年七月一日起至一○五年六月三十日止，商
    品名稱為「粉狀、條狀、液狀、塊狀釣餌，釣魚用誘餌，人
    造魚餌，釣魚線，釣鉤，釣魚用具，釣具箱，釣竿，釣竿袋
    ，釣用線軸，釣用浮標，釣餌盒，釣魚用網袋，釣竿架，釣
    用鉛錘，釣用柄杓」，且該商標圖樣中之「KEEP NATURE 」
    及「CLEAN 」不在專用之列，而墨色圖樣「－
    AMI POWER GURE」商標（即如附表編號所示）亦經丸九公
    司向經濟部智慧財產局登記註冊而取得商標專用權，註冊號
    數為00000000號，權利期間自八十九年二月一日起至九十八
    年十二月三十一日止，商品名稱為「釣餌、人造魚餌、釣竿
    、釣針、釣魚線」，現均在專用期間，非經丸九公司授權或
    同意，不得於同一商品使用近似前開商標之圖樣，亦不得販
    賣、意圖販賣而陳列前開商品；竟共同基於使用近似前開商
    標而販賣仿冒商品之集合犯意聯絡，自丸九公司取得如附表
    編號所示之商標專用權即自九十二年十一月間起，暨自九
    十四年七月十九日申請註冊如附表編號所示之商標時起，
    在臺灣地區之釣具行，將南台灣公司所生產之釣魚用誘餌包
    裝袋，使用近似於丸九公司註冊「KEEP NATURE CLEAN 」、
    「POWER 南極楓」圖樣之商標（即如附表編號
    、所示），陳列並予販賣，致相關消費者認係丸九公司販
    賣之商品，而有混淆誤認之虞。嗣經丸九公司於九十五年十
    一月三十日在臺北市○○○路五七四之二號之「東區釣具光
    復店」，另於九十六年四月九日，分別在臺北縣新店市○○
    路○段一一六號一樓之「惠惠釣具行」及臺北縣新店市○○
    路○段一四五號之「藍世界水族股份有限公司」，購得南台
    灣公司販賣之仿冒商品，並提出「南極楓（＃5501）」、
    「南極楓二代（＃5523）」釣魚用誘餌包裝袋各一只為證
    ，因而獲悉上情。
二、案經丸九公司訴請臺灣桃園地方法院檢察署檢察官偵查起訴
    。
    理  由
一、程序方面：
  (一)按被告甲○○於偵查中向檢察官所為之供述，非出於強暴、
    脅迫、利誘、詐欺、疲勞訊問、違法羈押或其他不正方法取
    得，依刑事訴訟法第一百五十六條第一項、第一百五十八條
    之二之規定，自得採為證據。
  (二)次按被告以外之人於偵查中向檢察官所為之陳述，除顯有不
    可信之情況者外，得為證據，刑事訴訟法第一百五十九條之
    一第二項規定明確。又刑事審判上之共同被告，係為訴訟經
    濟等原因，由檢察官或自訴人合併或追加起訴，或由法院合
    併審判所形成，其間各別被告及犯罪事實仍獨立存在，故共
    同被告對於其他共同被告之案件而言，為被告以外之第三人
    ，本質上屬於證人，為確保被告對證人之詰問權，證人於審
    判中，應依法定程序，到場具結陳述，並接受被告之詰問，
    其陳述始得作為認定被告犯罪事實之判斷依據，此觀司法院
    釋字第五八二、五九二號解釋意旨甚明（最高法院九十五年
    度臺上字第二七二四號判決意旨參照）。本件上訴人即被告
    甲○○與被告潘志城為共同被告，則共同被告潘志城於偵查
    中向檢察官所為之陳述（見臺灣桃園地方法院檢察署九十六
    年度他字第一七七七號偵查卷第四六頁至第四七頁），係被
    告甲○○以外之人於審判外之陳述，惟業經其具結在卷（見
    臺灣桃園地方法院檢察署九十六年度他字第一七七七號偵查
    卷第八一頁），與法定要件相符，縱被告潘志城於原審審理
    中未以證人地位到庭，並依法具結而為陳述，使被告甲○○
    有對質詰問之機會，然被告甲○○就該審判外之陳述，於本
    院審理時不爭執其證據能力（見本院卷第一四二頁），且迄
    於本院言詞辯論終結前復未聲明異議，本院亦認以之作為證
    據為適當，依諸上開規定，共同被告潘志城於檢察官偵訊時
    所為之陳述，應有證據能力。至本件告訴代理人蔡淑美律師
    於偵查中向檢察官所為之陳述（見臺灣桃園地方法院檢察署
    九十六年度他字第一七七七號偵查卷第四一頁至第四二頁、
    第八四頁至第八五頁），乃被告以外之人於審判外之言詞陳
    述，惟未經其以證人身分而具結在案，與法定要件尚未相符
    ，然本院審酌告訴代理人蔡淑美律師於陳述時之外在環境及
    情況，查無顯有不可信之情況，且被告及辯護人對該陳述，
    於原審及本院審理時均未爭執其證據能力，且迄於本院言詞
    辯論終結前復未聲明異議，本院亦認以之作為證據為適當，
    依前揭規定，告訴代理人蔡淑美律師於檢察官偵訊時所為之
    陳述，應有證據能力。
  (三)復按鑑定之經過及其結果，應命鑑定人以言詞或書面報告；
    法院或檢察官得囑託醫院、學校或其他相當之機關、團體為
    鑑定，或審查他人之鑑定，並準用前開規定，刑事訴訟法第
    二百零六條第一項、第二百零八條第一項前段定有明文。本
    件智財局九十六年十一月二十六日（96）智商0350字第0968
    0540450 號、九十七年九月二十二日（97）智商0390字第09
    780423510 號、九十七年十二月十九日（97）智商0390字第
    09780585760 號函暨附件（見偵查卷第十一頁至第二一頁，
    臺灣桃園地方法院九十七年度易字第五二八號原審卷第六六
    頁至第六九頁、第九五頁至第九九頁），分屬檢察官、法院
    囑託之鑑定機關，並為該機關執行商標鑑定公務所出具之書
    面報告，依刑事訴訟法第一百五十九條之立法理由及同法第
    二百零六條規定，自得為證據。本件被告於偵查中同意該項
    證據調查方法，並於原審及本院審判時就此部分之證據能力
    並無意見，且核該鑑定書與檢察官主張之犯罪事實具有關聯
    性，是皆可認有證據能力，併予敘明。
  (四)至本件認定事實所引用之本件卷證所有證據（文書證據），
    檢察官及被告於本院均未主張排除前開書證之證據能力，且
    迄於本院言詞辯論終結前均未表示異議（見本院卷第三七頁
    至第三九頁），本院經審酌前開書證並非公務員違背法定程
    序所取得，亦無刑事訴訟法第一百五十九條之四顯有不可信
    之情況，故上揭卷證證據（文書證據），均應有證據能力。
二、實體方面：
  (一)本案經本院審理結果，認原判決認事用法及量刑均無違誤，
    應予維持，爰予逕行引用原判決所記載之事實、證據及理由
    。
  (二)上訴人即被告甲○○上訴意旨略以：
    被告甲○○於九十六年八月二十四日向經濟部智慧財產局申
    請商標註冊，並經核准註冊號第1319036 號商標在案。又告
    訴人丸九公司之產品外觀上有圓形中帶「丸」字圖樣，核與
    被告之產品外觀上係以「NTN 」及「南極之楓」作為表彰商
    品之來源及出處不同。二者以不同之表徵為區別，自無構成
    近似或混淆之虞。且縱認二者有構成近似或混淆之虞，然因
    被告於告訴人申請商標之前已有善意使用之事實，復以其範
    圍並無超過原使用之範圍，自應有商標法第三十條第一項第
    三款善意使用規定之適用，爰請求法院為無罪之諭知。退一
    步言，縱令法院認為被告應為有罪之諭知，惟因被告已與告
    訴人丸九公司達成和解，此有和解書（案）及公證書在卷為
    憑，爰請求法院給予緩刑。
  (三)按於同一或類似之商品或服務，使用近似於其註冊商標或團
    體商標之商標，有致相關消費者混淆誤認之虞者，即應科處
    三年以下有期徒刑拘役或科或併科新臺幣二十萬元以下罰金
    ，商標法第八十一條第三款定有明文。依上開規定意旨，可
    知商標法第八十一條第三款所定之處罰，並不以實際上確有
    混淆誤認之情形存在為必要，只要有致相關消費者混淆誤認
    之可能性時，即有上開規定之適用。經查，本案如附表編號
    所示之墨色圖樣「KEEP NATURE CLEAN 及圖」商標為告訴
    人日商丸九公司向經濟部智慧財產局登記註冊取得商標專用
    權，註冊號數為00000000號，權利期間自民國九十五年七月
    一日起至一○五年六月三十日止，使用在商品名稱為「粉狀
    、條狀、液狀、塊狀釣餌，釣魚用誘餌，人造魚餌，釣魚線
    ，釣鉤，釣魚用具，釣具箱，釣竿，釣竿袋，釣用線軸，釣
    用浮標，釣餌盒，釣魚用網袋，釣竿架，釣用鉛錘，釣用柄
    杓」，且該商標圖樣中之「KEEP NATURE 」及「CLEAN 」不
    在專用之列，而如附表編號所示墨色圖樣「－
    AMI POWER GURE」商標亦經丸九公司向經濟部智慧財產局
    登記註冊而取得商標專用權，註冊號數為00000000號，權利
    期間自八十九年二月一日起至九十八年二月一日起至九十八
    年十二月三十一日止，使用在商品名稱為「釣餌、人造魚餌
    、釣竿、釣針、釣魚線」，現均在專用期間一情，有中華民
    國商標註冊證影本在卷可稽，堪信為真正。而本件被告於其
    所販售之商品外包裝上，標示之圖形為在方型框內有圓形球
    體及其球體內有魚之設計，此一圖形設計與告訴人所註冊之
    第01216964號商標相較，雖二者所使用之圖形及顏色略有不
    同，惟二者在附加文字後，由商品外包裝整體觀察，二者排
    列構圖極為相仿，且二者均使用在釣具釣餌類商品，以系爭
    商標指定使用之商品其所屬領域具有普通知是經驗之消費者
    而言，在購買時施以普通之注意，仍有可能會有所混淆而誤
    認二商品係來自同一生產者，或彼此之間存有關聯性，自應
    認為被告所使用之商標與告訴人系爭商標相較仍屬近似之商
    標，而有致相關消費者發生混淆誤認之虞。另就告訴人所註
    冊之第00878980號「－AMI POWER GURE」商標
    部分，被告於其所販售之商品上，亦使用字音、字義相同之
    外文「POWER 」、「－」字樣，由於
    被告使用上開商標之商品與告訴人相同，均為釣具、釣餌類
    商品，是以具有普通知識經驗之消費者於購買時施以普通之
    注意能力，確有可能產生混淆而誤認二商品來自相同之生產
    者，或彼此間存有相當之關連性，足認二者構成近似之商標
    。就上開認定結果，經濟部智慧財產局於回覆檢察官之函件
    中亦持相同見解，益證被告所使用之商標確有構成近似且易
    使相關消費者產生混淆誤認之虞，殆無疑義。
  (四)原審調查後，認上訴人即被告甲○○與共同被告潘志城所為
    ，均係犯商標法第八十一條第三款之未得商標權人同意於同
    一商品使用近似於其註冊商標罪，及同法第八十二條之販賣
    仿冒商標商品罪，且均應評價為包括一罪之集合犯，乃依刑
    事訴訟法第二百九十九條第一項前段、商標法第八十一條第
    三款、第八十二條、第八十三條、刑法第十一條、第二十八
    條、第五十五條、第四十一條第一項前段、中華民國九十六
    年罪犯減刑條例第二條第一項第三款、第七條、第九條規定
    ，並審酌被告等人為己私利未得商標權人同意於同一商品使
    用近似於告訴人之註冊商標，自九十二年十一月間起迄至九
    十六年四月九日止，歷三年餘，且犯後飾詞否認犯行，態度
    不佳，惟念及渠等前未曾有刑案紀錄，另兼衡告訴人所受損
    害，及被告等人犯罪之目的、手段、智識程度等一切情狀，
    量處如主文所示之刑，復依中華民國九十六年罪犯減刑條例
    第二條第一項第三款規定，各減其宣告刑二分之一，並均諭
    知易科罰金之折算標準，另就告訴人購得而提出之南台灣公
    司「南極楓（＃5501）」、「南極楓2 代（＃5523）」
    釣魚用誘餌包裝袋各一只（見偵查卷證物袋），係被告等人
    犯商標法第八十一條第三款、第八十二條罪之商品，應依同
    法第八十三條之規定，不問屬於犯人與否，均應予宣告沒收
    之，原審認事用法並無違誤，量刑尚稱妥適。被告甲○○犯
    罪事證明確，所辯各節，皆無可採，猶事爭執，提起上訴，
    難認有理由，應予駁回。再者，本院審酌被告甲○○無前科
    紀錄，且於本院審理中業與告訴人丸九公司達成和解，並已
    約定支付賠償金額新臺幣（下同）五十萬元予告訴人，此有
    和解書（案）及公證書附卷可憑，被告經此罪刑之宣告，爾
    後當知所警惕，諒無再犯之虞，是本院認被告所受本件刑之
    宣告以暫不執行為適當，爰依刑法第七十四條第一項第一款
    ，宣告緩刑三年，以啟自新，並惕來茲。
據上論斷，依刑事訴訟法第三百六十八條、第三百七十三條、刑
法第七十四條第一項第一款，判決如主文。
本案經檢察官高碧霞到庭執行職務。
中    華    民    國    98    年    9     月    28    日
                  智慧財產法院第一庭
                              審判長法  官  李得灶
                                    法  官  林欣蓉
                                    法  官  汪漢卿
以上正本係照原本作成。
不得上訴。
中    華    民    國    98    年    9     月    28    日
                                    書記官  邱于婷
附錄：本案論罪科刑法條全文
商標法第第八十一條
未得商標權人或團體商標權人同意，有下列情形之一者，處三年
以下有期徒刑、拘役或科或併科新臺幣二十萬元以下罰金：
一、於同一商品或服務，使用相同之註冊商標或團體商標者。
二、於類似之商品或服務，使用相同之註冊商標或團體商標，有
    致相關消費者混淆誤認之虞者。
三、於同一或類似之商品或服務，使用近似於其註冊商標或團體
    商標之商標，有致相關消費者混淆誤認之虞者。


司法院資訊處製作；財團法人民間司法改革基金會備份。
